臺灣高等法院刑事裁定　　　　　　　 100年度交抗字第1063號
抗　告　人
即受處分人　戴崇倫
上列抗告人即受處分人因違反道路交通管理處罰條例案件，不服
臺灣臺北地方法院，中華民國100年7月22日所為裁定（100年度
交聲字第439號），提起抗告，本院裁定如下：
    主  文
抗告駁回。
    理  由
一、原裁定意旨略以：受處分人戴崇倫於民國99年12月21日18時
    許，駕駛車牌號碼EC-1957號自用小客車，行經臺北市○○
    路，因駕車行經有燈光號誌管制之交岔路口闖紅燈之違規，
    為警舉發，爰依道路交通管理處罰條例第53條第1項、第63
    條第1項規定，裁處受處分人罰鍰新臺幣（下同）4,000元，
    並記違規點數3點。嗣受處分人對上開處分聲明異議，其意
    旨略以：受處分人當日由萬大路向南依綠燈指示前進，惟至
    路口時，前方之休旅車因交通警察指揮停止前進，受處分人
    車輛亦隨之停下（已超過停止線），之後萬大路號誌變為黃
    燈、紅燈，前方休旅車依警察指揮前進，受處分人也依該警
    察之指揮前進，卻被警員攔停；又受處分人並未收到本件舉
    發違規之通知云云。經查：
(一)證人即本件舉發警員劉信宏到庭證稱：當時伊在萬大路、東
    園街口擔任交通指揮，在路口中央馬路上，那個時段有大約
    30秒的行人專用號誌，在四個路口都是紅燈時，受處分人就
    直接左轉，伊就攔停並告知他違規情形，也有現場讓他確認
    號誌，印象中當時受處分人前方沒有一輛休旅車經指揮停止
    前進... 只有受處分人一輛車在紅燈時左轉，沒有其他車輛
    ... 當時在該路口指揮交通的警員只有伊一人等語明確（原
    審100年5月13日訊問筆錄），依證人劉信宏證述情節，受處
    分人係於該路口為四面紅燈，即於行人專用號誌亮起時由萬
    大路左轉東園路，核與受處分人所供稱：當時路口的燈號已
    經是紅燈，劉信宏手拿紅色發光的指揮棒先讓前面的休旅車
    過去，然後用指揮棒、手勢讓伊往前進等語（原審100年5月
    13日訊問筆錄）大相逕庭，惟受處分人亦承認其左轉時路口
    號誌係紅燈。衡情如警員讓受處分人所言之休旅車於紅燈時
    通過路口，應無不讓受處分人所駕駛之車輛通過路口之理，
    惟該路口當時係紅燈，且依證人劉信宏之證詞，更屬行人專
    用號誌亮起之時段，警員應無可能於此時放行讓左轉車輛先
    行通過而干擾行人之行進。再證人劉信宏雖係舉發本件違規
    之警員，惟其前開證言乃在原審以證人身分傳訊，並經具結
    擔保其供述之真實性並在負擔偽證罪之心理狀態下所為，而
    依證人之神情、舉止、態度，並無何等瑕疵足認係屬虛偽，
    應可採信。受處分人辯解並無足採，本件違規事實明確，堪
    以認定。
(二)按行為人有道路交通管理處罰條例之情形者，應填製舉發違
    反道路交通管理事件通知單，並於被通知人欄予以勾記，當
    場舉發者，通知聯應填記駕駛人或行為人姓名、性別、出生
    年月日、地址、身分證統一編號及車主姓名、地址、車牌號
    碼、車輛種類；被查獲之駕駛人或行為人為受處分人時，應
    於填記通知單後將通知聯交付該駕駛人或行為人簽名或蓋章
    收受之，拒絕簽章者，仍應將通知聯交付該駕駛人或行為人
    收受，並記明其事由及交付之時間；拒絕收受者，應告知其
    應到案時間及處所，並記明事由與告知事項，視為已收受，
    違反道路交通管理事件統一裁罰基準及處理細則第11條第1
    項第1 款訂有明文。本件受處分人拒絕簽名及收受，惟警員
    已於現場告知違規條款及到案日期、處所一情，有臺北市政
    府警察局舉發違反道路交通管理事件通知單1 紙在卷可憑，
    復據證人劉信宏證述在卷，揆諸前開規定，視為受處分人已
    收受舉發違規通知單，受處分人主張未收受本件舉發違規通
    知單，並不足採。
(三)受處分人請求將其與員警劉信宏均送測謊鑑定、調取該時段
    路口之監視錄影畫面，惟本件事發至今已久，即便有路口監
    視錄影，亦無法保存至今，原審認上開事項並無調查必要，
    附此敘明。綜上所述，受處分人違規事實明確，原處分機關
    依道路交通管理處罰條例第53條第1項及第63條第1項第3款
    規定，裁處受處分人罰鍰4,000元，並記違規點數3點，核無
    違誤，本件異議為無理由，應予駁回等語。
二、抗告意旨略以：承審法官依證人之神情、舉止、態度並無何
    等瑕疵足認係屬虛偽，應可採信，然因何未依上揭情狀亦考
    量受處分人之申訴；又舉發警員劉信宏亦在原審訊問中證述
    將受處分人帶回警局之原因，是舉發警員未在現場製單舉發
    ，受處分人怎能在現場拒絕簽名及收受，舉發警員又怎能於
    現場告知違規條款及應到案日期、處所？且舉發警員亦未將
    該舉發通知單寄予受處分人；再者，舉發警員於原審訊問時
    證述：印象中當時受處分人前方沒有一輛休旅車經指揮停止
    、前進等語，然案發時受處分人確實係依警員指揮前進，而
    前方確有一輛休旅車，此事實攸關受處分人之誠信及舉發警
    員所代表之公信力，受處分人願接受測謊鑑定，懇請鈞院審
    酌上情，以證明受處分人之守法及誠信，並更為適當之裁定
    云云。
三、惟查：
(一)按汽車駕駛人，行經有燈光號誌管制之交岔路口闖紅燈者，
    處1,800元以上5,400元以下罰鍰，並記違規點數3點，道路
    交通管理處罰條例第53條第1項、第63條第1項第3款定有明
    文。次按道路交通管理之稽查，違規紀錄，由交通勤務警察
    ，或依法令執行交通稽查任務人員執行之；違反本條例之行
    為，由下列機關處罰之：一、第12條至第68條由公路主管機
    關處罰。二、第69條至第84條由警察機關處罰，道路交通管
    理處罰條例第7條第1項、第8條第1項分別定有明文。故交通
    案件之裁處程序，可由交通勤務警察依法先為「舉發」，嗣
    後再由處罰機關依舉發事實為基礎而為「裁決」。末按舉證
    責任分配法則，固應先由行政機關就其業已履踐相關正當法
    律程序，以及人民應受處罰之客觀違反法令行為，負證明之
    責，受處分人就行政機關已為相當證明之前開事項，若主張
    欠缺主觀歸責條件或為其他抗辯，亦須就其所辯提出反證。
    惟行政機關對於前開應為舉證事項，並非不得以執行查察取
    締勤務人員，依據調查人證之程序，使就親歷事實提供不可
    替代之證明方法。受處分人就該證人所述見聞經過之真實性
    倘有質疑，除依法定交互詢問程序加以檢驗外，亦不得僅因
    證人之個人身分、地位或與當事人之關係而謂其不得作證，
    或憑己意指為必須代以其他特定之證據方法，此在證人業已
    具結願依偽證罰則擔保證言可信之場合，尤屬當然。末按證
    人於法庭經具結程序後，即負有據實陳述之義務，倘有違反
    則須承擔偽證罪之罪責，是證人經具結後所為之證言，已屬
    有證據能力之證據之一。
(二)本件抗告人即受處分人戴崇倫於前揭時、地，駕駛車牌號碼
    EC-1957號自用小客車，行經臺北市○○路、東園街口，因
    駕車行經有燈光號誌管制之交岔路口闖紅燈之違規，為警攔
    停指稱受處分人於前揭路口闖紅燈（駕車行經有燈光號誌管
    制之交岔路口闖紅燈，即左轉），且現場告知受處分人違規
    情形及讓受處分人確認現場號誌，並將受處分人帶回派出所
    製作舉發通知單進行舉發，受處分人當場拒絕簽名及收受該
    通知單之事實，業經證人即本件舉發警員劉信宏於原審訊問
    時就當日所見受處分人違規及製單舉發等情為證述綦祥（見
    原審卷第18頁反面至20頁），受處分人亦坦承於因未攜帶證
    件隨同警員至派出所，其拒絕簽收舉發通知單等情（見原審
    卷第20頁），復有臺北市政府警察局北市警交字第AEY54951
    1號舉發違反道路交通管理事件通知單、臺北市交通事件裁
    決所北市裁催字第裁22-AEY549511號違反道路交通管理事件
    裁決書在卷可憑（見原審卷第8至9頁）。按警員之舉發交通
    違規，是道路交通管理處罰條例所規定之職權行使，該職權
    行使有立法機關之授權，製單舉發違反道路交通管理處罰條
    例所列之違規事實，本質上為行政處分，係公務員基於職務
    上之權力，依法就特定之具體事件所為之具公法上效果之單
    方面行政行為，基於公務員為公法上行為具有公信力之原則
    ，該行政行為當可被推定為真正，其據以依法處分之事實認
    定亦為正確無誤。本此公信原則，乃立法者賦予行政機關制
    定違反道路交通事件統一裁罰標準及處理細則，使執勤員警
    得當機處分以達其維護交通秩序、安全之行政目的，又因執
    行職務之公務員，通常多具有一定之考選資格與專業訓練，
    且其執法之對象係不特定之大眾，故其立場經立法機關推定
    ，應具有客觀、中正與公平之特質，而無故意偏頗之虞，復
    參以舉發警員與受處分人並無嫌隙，實無甘冒觸犯偽證之罪
    責，故意構詞誣陷受處分人之必要，其所證內容，當足供法
    院憑以判斷、認定違規事實之存在，依上開證據所示，受處
    分人交通違規事實，應堪認定。
(三)又違反道路交通管理事件舉發通知單本係用以通知被舉發人
    交通違規之事實，若警員當場舉發時被舉發人已知悉其違規
    事實，自生通知之效力，不因被舉發人嗣後拒絕簽收舉發通
    知單而異其效果，此觀違反道路交通管理事件統一裁罰基準
    及處理細則11條第1項第1款「拒絕簽章者，並記明其事由，
    視為已收受」之規定自明。另按「汽車駕駛人之行為有下列
    情形之一，當場不能或不宜攔截製單舉發者，得逕行舉發：
    一、闖紅燈或平交道。二、搶越行人穿越道。三、在道路收
    費停車處所停車，不依規定繳費。四、不服指揮稽查而逃逸
    ，或聞消防車、救護車、警備車、工程救險車之警號不立即
    避讓。五、違規停車或搶越行人穿越道，經各級學校交通服
    務隊現場導護人員簽證檢舉。六、行經設有收費站、地磅之
    道路，不依規定停車繳費或過磅。七、經以科學儀器取得證
    據資料證明其行為違規。」道路交通管理處罰條例第7條之2
    第1項訂有明文。基此，所謂「逕行舉發」者，係指汽車駕
    駛人之行為上述違規情形，基於安全考量等原因，當場不能
    或不宜攔截製單舉發者而言。查受處分人經舉發警員見其違
    規攔停，並告知其違規情形及確認現場號誌等情，業如上述
    ，舉發警員與受處分人回派出所後，舉發警員乃依違規事實
    製單舉發，並將舉發通知單請受處分人簽名，惟受處分人拒
    絕簽名及收受，嗣經警於舉發通知單上記載「已於現場告知
    違規條款及到案日期、處所，當事人拒簽、拒收」，業經舉
    發警員及受處分人到庭證述、自承明確（見原審卷第18、19
    頁反面），已認定如前。是本件交通違規事件既係經警當場
    攔停，並予以製單舉發，僅因受處分人拒絕簽收，嗣後經臺
    北市交通事件裁決所以郵寄方式送達受處分人收受裁決書，
    因未獲會晤本人，已將該裁決書交與應送達處所即海華民生
    廣場大廈管理中心大樓管理員蓋以收訖章代收，有臺北市交
    通事件裁決所送達證書在卷可稽（見原審卷第11頁），揆諸
    前開敘明，本件交通違規事件應屬現場舉發無訛，受處分人
    拒未簽收舉發通知單，依據上開規定，視為已收受，無礙其
    違規事實之成立，受處分人要難據此解免其應負之行政處罰
    責任。
(四)綜上，本件舉發事實、時地均無違誤，業如上述，受處分人
    請求測謊鑑定，本院亦認無調查之必要，本件交通違規事證
    明確，其抗告意旨一再砌詞置辯，為卸責之詞，自不足採。
    受處分人確有於上開時、地，因駕駛前開自用小客車行經有
    燈光號誌管制之交岔路口闖紅燈之交通違規事實，原處分機
    關依道路交通管理處罰條例第53條第1項、第63條第1項規定
    ，裁處受處分人罰鍰4,000元，並記違規點數3點，經核尚無
    不合。受處分人對原處分聲明異議，原審以異議無理由，而
    以裁定予以駁回，核其認事用法亦無不當。是本件抗告為無
    理由，應予駁回。
據上論結，應依道路交通管理處罰條例第89條，道路交通事件處
理辦法第25條，刑事訴訟法第412 條，裁定如主文。
中    華    民    國   100    年    8     月    30    日
                  交通法庭    審判長法  官  許宗和
                                    法  官  潘進柳
                                    法  官  沈君玲
以上正本證明與原本無異。
不得再抗告。
                                    書記官  彭于瑛
中    華    民    國   100    年    8     月    31    日